【裁判字號】    89,易,782
【裁判日期】    890612
【裁判案由】    違反動產擔保交易法
【裁判全文】
台灣台中地方法院刑事判決                          八十九年度易字第七八二號
    公  訴  人  台灣台中地方法院檢察署檢察官
    被      告  乙○○
右列被告因違反動產擔保交易法案件，經檢察官聲請以簡易判決處刑（八十八年度偵
字第二一七七六號），本院認不宜以簡易判決處刑（八十九年中簡字第一六號），改
依通常程序審理後，判決如左：
    主  文
乙○○無罪。
    理  由
一、聲請簡易判決處刑意旨略以：被告乙○○於民國八十八年四月六日（起訴書誤載
    為七日），以動產擔保交易附條件買賣之方式，向告訴人大和機車出租有限公司
    購買車號ＯＢＸ─九四八號機車一部，為動產擔保交易之債務人。雙方約定除頭
    期款新台幣（下同）五千五百元外，其餘價款四萬三千五百元，分三期給付，每
    月一期，每期付款一萬四千五百元，標的物存放地點為台中市○○路三八一之十
    九之一號，在價金未付清之前，標的物所有權仍屬於告訴人所有，被告僅得依約
    占有使用，不得任意遷移或為其他處分。詎被告僅依約繳納頭期款後，即拒不付
    款，並意圖不法之利益，於民國八十八年五月間，將該標的物遷移，且逃匿不知
    去向，致告訴人追索無著受有損害，因認被告涉犯動產擔保交易法第三十八條之
    罪嫌。
二、按犯罪事實應依證據認定之，無證據不得推定其犯罪事實；又不能證明被告犯罪
    者，應諭知無罪之判決，刑事訴訟法第一百五十四條、第三百零一條第一項分別
    定有明文。次按動產擔保交易法第三十八條之罪，除須有債務人將標的物遷移或
    為其他處分行為，及債權人因而受有損害之客觀事實外，尚須債務人具有意圖不
    法利益之主觀要件，始克成立。
三、公訴意旨認被告涉犯動產擔保交易法第三十八條之罪嫌，無非以告訴人之指訴，
    及附條件買賣契約書、存證信函各一紙為其論據。訊據被告乙○○固不諱言有向
    告訴人購買系爭機車，未依約付款並將標的物遷移之事實，核與告訴人指述情節
    大致相符，並有附條件買賣契約書、機車新領牌照登記書 (均影本)在卷可資佐
    證。惟堅決否認有意圖不法之利益，辯稱：原約定標的物之存放地點係伊男友即
    上開附條件買賣契約之連帶保證人甲○○之住所，買車時伊亦住在上開處所，嗣
    因與甲○○發生爭執，甲○○到嘉義工作，伊搬離上開住所，始將標的物遷移等
    語。
四、經查，證人甲○○於本院審理時到庭證稱：「（問：上開約定存放地點是何人住
    處？）那是我的住處˙˙˙乙○○本來也住在那邊，因我們本來是男女朋友關係
    ，後來牽機車一星期我們就分手，乙○○也搬離該處，機車她也就牽走了，後來
    又隔了一星期我就到嘉義工作」、「（問：乙○○為何要搬離那地方？）因她有
    新男友，我就要求她搬離開」等語，核與被告所辯大致相符，是上開標的物約定
    之存放地點，為證人甲○○之住所，嗣被告既係因證人甲○○之要求搬離標的物
    原約定存放之處所，且隨後證人甲○○亦離開上開處所至嘉義工作，被告勢必無
    法再將標的物繼續放置於原約定存放之處所，是尚難僅以被告遷移標的物之行為
    ，遽認被告有將標的物藏匿，使告訴人難以或無法發覺以圖得不法利益之意圖。
    雖被告未依約通知告訴人遷移標的物之事實，復未依約完納所有分期款，然此僅
    係民事上債務不履行之問題，應循民事訴訟程序主張權利，要難以動產擔保交易
    法第三十八條之罪名相繩。此外，復查無其他積極證據足資證明被告確有公訴人
    所指之動產擔保交易法第三十八條之犯行，既不能證明被告犯罪，依法應諭知無
    罪之判決。
據上論斷，應依刑事訴訟法四百五十二條、第三百零一條第一項，判決如主文。
中      華      民      國      八十九      年      六      月    十二  日
                                      臺灣臺中地方法院刑事第七庭
                                          法  官 劉  長  宜
右正本證明與原本無異。
如不服本判決，應於判決送達後十日內，向本院提出上訴狀。
                                           書記官
中      華      民      國      八十九      年      六      月  十三    日


司法院資訊處製作；財團法人民間司法改革基金會備份。
